臺灣臺中地方法院院臺中簡易庭民事判決
111年度中簡字第403號
原      告  王清龍  
訴訟代理人  王世宗律師
被      告  周祿華  

            白  寧  
上列當事人間請求給付票款事件，於民國111年3月15日言詞辯論
終結，本院判決如下：
    主      文
1.被告白寧應給付原告新臺幣15萬元及自民國111年2月28日起至
  清償日止，按年息百分之5計算之利息。
2.被告白寧應給付原告新臺幣20萬元及自民國110年5月14日起至
   清償日止，按年息百分之5計算之利息。
3.被告白寧、周祿華應連帶給付原告新臺幣150萬元及自民國110
  年5月17日起至清償日止，按年息百分之5計算之利息。
4.被告白寧應給付原告新臺幣25萬元及自民國111年2月28日起至
  清償日止，按年息百分之5計算之利息。
5.被告白寧、周祿華應連帶給付原告新臺幣60萬元及自民國110
  年6月29日起至清償日止，按年息百分之5計算之利息。
6.訴訟費用由被告白寧、周祿華連帶負擔百分之78，餘由被告白
  寧負擔。
7.本判決得假執行。
8.本判決第1項，被告白寧如以新臺幣15萬元為原告預供擔保或
  提存，得免為假執行。
9.本判決第2項，被告白寧如以新臺幣20萬元為原告預供擔保或
  提存，得免為假執行。
10.本判決第3項，被告白寧、被告周祿華如以新臺幣150萬元為
   原告預供擔保或提存，得免為假執行。
11.本判決第4項，被告白寧如以新臺幣25萬元為原告預供擔保或
   提存，得免為假執行。
12.本判決第5項，被告白寧、被告周祿華如以新臺幣60萬元為原
   告預供擔保或提存，得免為假執行。　　
    事實及理由
一、原告起訴聲明請求被告給付新臺幣（下同）270萬元及利息
    ，後變更聲明後如後開原告聲明所示（見卷第90頁），依民
    事訴訟法第255條第1項第3款規定，應予准許。
二、原告主張：被告周華祿以發生車禍應賠償對方等事由為由，
    持被告白寧所簽發如附表編號1至5所示之支票5紙（下稱系
    爭支票），附表編號3、5所示支票並經被告周祿華背書，向
    原告借款270萬元。系爭支票屆期經原告提示，均遭以存款
    不足或存款不足及拒絕往來戶為由退票未獲付款，爰依票據
    之法律關係，請求被告白寧給付附表編號1、2、4所示支票
    票款，請求被告白寧與被告周祿華連帶給付附表編號3、5所
    示支票票款，並聲明：⑴被告白寧應給付原告15萬元及自起
    訴狀繕本送達翌日起至清償日止，按年息百分之5計算之利
    息。⑵被告白寧應給付原告20萬元及自民國110年5月14日起
    至清償日止，按年息百分之5計算之利息。⑶被告白寧、周祿
    華應連帶給付原告150萬元及自110年5月17日起至清償日止
    ，按年息百分之5計算之利息。⑷被告白寧應給付原告25萬元
    及自起訴狀繕本送達翌日至清償日止，按年息百分之5計算
    之利息。⑸被告白寧、周祿華應連帶給付原告60萬元及自110
    年6月29日起至清償日止，按年息百分之5計算之利息。⑹願
    供擔保請准宣告假執行。
三、被告白寧則以：被告白寧與原告並不相識，被告白寧母親即
    被告周祿華與原告間之借款債務糾紛，與被告白寧無涉。原
    告就同一事件前曾對被告白寧提起本院110年度訴字第2519
    號訴訟，並受敗訴判決，原告就同一事件重複起訴等語置辯
    ，答辯聲明：原告之訴駁回。
四、被告周祿華則以：承認原告之請求，但此為被告周祿華與原
    告間之債務糾紛，與被告白寧無關，被告周祿華已支付原告
    近2年之利息，有意願協商還款等語置辯，答辯聲明：原告
    之訴駁回。　　
五、得心證之理由：
　㈠原告執有被告白寧所簽發如附表編號1至5所示之系爭支票，
    其中附表編號3、5所示支票並經被告周祿華背書，屆期提示
    遭付款銀行退票之事實，有上開支票暨退票理由單影本附卷
    可稽，且為被告所不爭執，自堪認為真正。
　㈡按發票人應照支票文義擔保支票之支付，票據法第126條定有
    明文。又發票人、承兌人、背書人及其他票據債務人，對於
    執票人連帶負責，票據法第96條第1項亦有明文，此於支票
    準用之，同法第144條規定甚明。被告周祿華承認原告對伊
    所為請求（見卷第90頁），原告主張被告周祿華在附表編號
    3、5所示支票背書，應如數給付附表編號3、5所示支票票款
    ，自屬有理。另被告白寧抗辯此支票債務係被告周祿華與原
    告間之借款債務糾紛，與被告白寧無涉云云。經查：
　1.按「票據債務人不得以自己與發票人或執票人之前手間所存
    抗辯之事由對抗執票人。但執票人取得票據出於惡意者，不
    在此限。」，票據法第13條定有明文。被告白寧主張其與原
    告間並無任何借款債務，核屬票據原因抗辯，惟附表編號3
    、5所示支票均有被告周祿華背書，顯然附表編號3、5所示
    支票係經被告周祿華背書後交付原告，被告白寧與原告並非
    支票直接前後手，被告白寧自不能援引票據法第13條規定為
    票據原因抗辯。被告白寧抗辯與原告間無借款債務，拒付附
    表編號3、5支票票款，即無理由。
　2.按支票在提示付款後或提示付款期限經過後所為之背書，依
    票據法第144條準用同法第41條第1項規定，僅有通常債權讓
    與之效力，票據債務人得以對抗背書人之事由，轉而對抗被
    背書人（最高法院76年度台上字第1274號判決、76年度台上
    字第1898號判決參照）。附表編號1、4所示支票有訴外人吳
    王碧雲背書，應係先經訴外人吳王碧雲提示被拒絕付款後，
    原告始取得該支票，堪認原告係依期後背書取得附表編號1
    、4所示支票，原告應繼受前手抗辯事由，被告白寧即得對
    於原告主張票據原因抗辯。另附表編號2所示支票，被告白
    寧與原告為直接前後手，被告白寧亦得對於原告主張票據原
    因抗辯。按票據乃文義證券及無因證券，票據上之權利義務
    悉依票上所載文義定之，與其基礎之原因關係各自獨立，票
    據上權利之行使不以其原因關係存在為前提。執票人行使票
    據上權利時，就其基礎之原因關係確係有效存在不負舉證責
    任。若票據債務人以自己與執票人間所存抗辯之事由對抗執
    票人，依票據法第13條規定觀之固非法所不許，惟仍應先由
    票據債務人就該抗辯事由負舉證之責任。原告主張被告周祿
    華持系爭支票向原告借款270萬元，為被告白寧所不爭執，
    被告白寧既願簽發系爭支票交付被告周祿華，由被告周祿華
    向原告借款，顯有擔保被告周祿華還款之意，縱非被告白寧
    向原告借款，不得認為被告白寧簽發支票之原因關係不存在
    ，被告白寧抗辯與原告間無借款債務，拒付附表編號1、2、
    4所示支票票款，亦無理由。
　㈢按訴訟標的之法律關係，於確定之終局判決中經裁判者，就
    該法律關係即有既判力，當事人應受既判力所及之為訴訟標
    的之法律關係之拘束，不得就同一事件更行起訴，當事人就
    已受確定判決之同一事件重新起訴，即屬起訴不合法（民事
    訴訟法第249條第1項第7 款）。查原告曾以被告白寧向其借
    款270萬元，起訴請求被告清償借款給附270萬元及利息，經
    本院另案110年度訴字第2519號判決駁回原告之訴，有該判
    決在卷可參（下稱前案、見卷第63-66頁）。經核本件原告
    主張票款請求權與前案主張消費借貸請求權之訴訟標的不同
    ，並非同一事件，被告白寧抗辯原告起訴違反一事不再理云
    云，並非可採。
  ㈣按「執票人向支票債務人行使追索權時，得請求自為付款提
    示日起之利息，如無約定利率者，依年利六釐計算。」，票
    據法第133條亦有明文。原告就附表編號2、3、5支票，請求
    被告應自各紙支票提示日起加付按年息百分之5 計算之利息
    ，自無不合。再按「給付無確定期限者，債務人於債權人得
    請求給付時，經其催告而未為給付，自受催告時起，負遲延
    責任。其經債權人起訴而送達訴狀，或依督促程序送達支付
    命令，或為其他相類之行為者，與催告有同一之效力。」，
    「遲延之債務，以支付金錢為標的者，債權人得請求依法定
    利率計算之遲延利息。但約定利率較高者，仍從其約定利率
    。」，民法第229條第2項、第233條第1項定有明文。原告依
    期後背書受讓附表編號1、4支票，原告所提起訴狀繕本於11
    1年2月27日送達被告白寧（送達證書見卷第53頁），被告白
    寧自受起訴狀送達時起負遲延責任，並應自翌日起加付法定
    遲延利息。
六、從而，原告本於票據之法律關係，請求：1.被告白寧給付原
    告15萬元及自111年2月28日起至清償日止，按年息百分之5
    計算之利息。2.被告白寧給付原告20萬元及自110年5月14日
    起至清償日止，按年息百分之5計算之利息。3.被告白寧、
    周祿華連帶給付原告150萬元及自110年5月17日起至清償日
    止，按年息百分之5計算之利息。4.被告白寧給付原告25萬
    元及自111年2月28日起至清償日止，按年息百分之5計算之
    利息。5.被告白寧、周祿華連帶給付原告60萬元及自110年6
    月29日起至清償日止，按年息百分之5計算之利息，為有理
    由，應予准許。
七、本件係就民事訴訟法第427條第2項第6款訴訟適用簡易程序
    為被告敗訴之判決，爰依民事訴訟法第389條第1項第3款規
    定，依職權宣告假執行。並依職權宣告被告預供擔保或提存
    ，得免為假執行。原告就此勝訴部分陳明願供擔保請准宣告
    假執行，僅係促使本院職權發動，毋庸為准駁之諭知。
八、本件事證已臻明確，兩造其餘攻擊防禦之方法，核與判決之
    結果不生影響，無庸逐一論究，併此敘明。
九、據上論結，本件原告之訴為有理由，依民事訴訟法第436 條
    第2項、第78條、第85條第1項但書、第2項、第389條第1項
    第3款、第392條第2項，判決如主文。
中　　華　　民　　國　　111 　年　　4 　　月　　 7　　日
                  臺灣臺中地方法院臺中簡易庭
                                  法  官  熊祥雲
以上正本係照原本作成。
如不服本判決，應於送達後20日內，向本院提出上訴狀並表明上
訴理由，如於本判決宣示後送達前提起上訴者，應於判決送達後
20日內補提上訴理由書（須附繕本），如委任律師提起上訴者，
應一併繳納上訴審裁判費。
中　　華　　民　　國　　111 　年　　4 　　月　　 7　　日
                                  書記官  王麗麗
附表：
編號    發票日（民國） 支票號碼 付款人 發票人 背書人 票面金額（新臺幣）   提示日  １ 110年2月18日 A0000000 台中民權路郵局 白寧  15萬元 110年5月19日  ２ 110年5月13日 A0000000 台中民權路郵局 白寧  20萬元 110年5月14日  ３ 110年5月15日 A0000000 台中民權路郵局 白寧 周祿華 150萬元 110年5月17日  ４ 110年6月22日 A0000000 台中民權路郵局 白寧  25萬元 110年6月22日  ５ 110年6月29日 A0000000 台中民權路郵局 白寧 周祿華 60萬元 110年6月29日